【裁判字號】    99,上易,586
【裁判日期】    990701
【裁判案由】    詐欺
【裁判全文】
臺灣高等法院臺中分院刑事判決         99年度上易字第586號
上  訴  人
即  被  告  乙○○
上列上訴人因詐欺案件，不服臺灣臺中地方法院99年度易字第16
8號中華民國99年3月25日第一審判決（起訴案號：臺灣臺中地方
法院檢察署98年度偵字第24295號等），提起上訴，本院判決如
下：
    主  文
上訴駁回。
    事實及理由
一、本案經本院審理結果，認第一審判決認事用法及量刑均無不
    當，應予維持，並引用第一審判決書記載之事實、證據及理
    由（如附件） 。
二、上訴人即被告上訴意旨略以：伊確係於98年6月30日應徵司
    機之工作時，依徵人者「阿信」要求其先變更指定之提款卡
    密碼，提供存摺、提款卡（含密碼）以供工作之用，因而將
    存摺、提款卡（含密碼）及駕照影本等物交給「阿信」，其
    亦係遭詐騙，伊嗣後聯絡不到阿信，查覺有異，趕緊以自己
    所使用00-00000000號電話打00-00000000合庫電話通知辦理
    止付，但合庫職員告知伊之帳戶已被列為警示帳戶，伊詢問
    被列為警示帳戶之原因，合庫職員請伊去警察局問，伊乃向
    烏日分局龍井分駐所警員邱天賜報案等語，並請求調取00-0
    0000000與00-00000000號電話98年7月6日之通聯紀錄，函合
    作金庫沙鹿支庫查詢伊是否於98年7月6日下午五點多撥打電
    話通知擬將帳戶止付及傳訊證人邱天賜為證。惟查：
  1.按刑法上之故意，分為直接故意與不確定故意（間接故意）
    ，不確定故意係指行為人對於構成犯罪之事實，預見其發生
    而其發生並不違背其本意，依法應以故意論，刑法第十三條
    第二項定有明文。而現行金融機構存簿帳戶之申請手續極為
    簡便，並未徵信申請人之信用或背景資料，亦無任何特殊限
    制，一般民眾皆可輕易申請，此為週知之事實，則依一般社
    會生活經驗，如陌生人不以自己名義申請，反而支付廣告費
    刊登廣告向不特定人蒐集而取得他人帳戶等物供己使用，並
    願支付提供者高額之利益，則衡情提供者應對蒐集者是否合
    法使用產生合理懷疑。本件被告提供前開帳戶存摺、提款卡
    等物時，不知取得其上開帳戶存摺等物之綽號「阿信」之真
    實姓名等年籍資料，已據被告陳明在卷，則前揭綽號「阿信
    」要求被告提供上開帳戶之存摺、提款卡等物，若仍謂取得
    被告上揭帳戶存摺、提款卡等物者係供己合法使用，即與常
    情有違。況被告為思想健全思慮成熟之成年人，對陌生之人
    蒐集其所有帳戶存摺、提款卡等物者，欲利用該帳戶實施詐
    欺取財犯行之行徑，自無不可預見之理，詎其可預見提供所
    有之帳戶存摺等物與不熟識之人使用，可能幫助他人作為實
    施普通詐欺取財犯行之工具，竟仍不違其本意而將其所有合
    作金庫沙鹿分行第0000000000000號帳戶，供詐欺集團使用
    作為被詐欺者匯款及提款之用，而上開帳戶亦係被告將存摺
    、提款卡（含密碼），交予綽號「阿信」之成年男子，「阿
    信」果以之作為實施詐欺取財之工具，被告自有不確定幫助
    詐欺取財之犯意。被告辯稱：伊並無幫助詐欺取財之犯行云
    云，顯係事後卸責之詞，無可採信。
  2.證人即烏日分局龍井分駐所警員邱天賜於本院固證稱：被告
    曾於98年7、8月間向員警報案表示其帳戶被列為警示帳號等
    語。惟上開事實乃被告之帳號被詐欺集團使用後之事，無足
    為被告於事前將存摺、提款卡（含密碼），交予綽號「阿信
    」時，即有幫助詐欺集團之不確定故意之反證，另被告又辯
    稱伊將存摺、提款卡（含密碼）及駕照影本等物交給「阿信
    」，嗣後聯絡不到阿信，有打電話予合作金庫辦理止付乙節
    縱然屬實，亦係被告之帳號被詐欺集團使用後之事，亦無足
    為被告於事前將存摺、提款卡（含密碼），交予綽號「阿信
    」時，即有幫助詐欺集團之不確定故意之反證，否則詐欺集
    團成員中提供銀行帳號及提款密碼者豈不於詐欺完成後，再
    向銀行為止付之通知，及向警員為報案，即得以免除其責任
    ？從而被告請求函調00-00000000與00-00000000號電話98年
    7月6日之通聯紀錄及向合作金庫沙鹿支庫函詢有無其事，核
    無調查之必要，併此敘明。
  3.依上所述，本件原審判決核無不當，被告上訴為無理由，應
    予駁回其上訴。
三、據上論斷，應依刑事訴訟法第三百七十三條、第三百六十八
    條，判決如主文。
本案經檢察官甲○○到庭執行職務。
中    華    民    國    99    年    7     月    1     日
            刑事第四庭    審判長法  官  洪  耀  宗
                                法  官  許  文  碩
                                法  官  蔡 王 金 全
上列正本證明與原本無異。
不得上訴。
                                書記官  金  珍  華
中    華    民    國    99    年    7     月    1     日

司法院資訊處製作；財團法人民間司法改革基金會備份。
